臺灣彰化地方法院刑事附帶民事訴訟判決
109年度重附民字第18號
原      告  廖江河

            廖素英
前二人共同
訴訟代理人  蕭博仁律師
被      告  陳宏典


上列被告因本院109年度重訴字第12號殺人案件，經原告提起附
帶民事訴訟請求損害賠償，本院判決如下︰
    主  文
被告應給付原告廖江河新臺幣伍佰壹拾參萬貳仟玖佰肆拾元，及
自民國109年12月1日起，至清償日止，按週年利率5%計算之利息
。
被告應給付原告廖素英新臺幣伍佰萬元，及自民國109年12月1日
起，至清償日止，按週年利率5%計算之利息。
本判決第1項於原告廖江河以新臺幣伍拾壹萬元為被告供擔保後
，得假執行。但被告如於假執行程序實施前，以新臺幣伍佰壹拾
參萬貳仟玖佰肆拾元，為原告廖江河預供擔保，得免為假執行。
本判決第2項於原告廖素英以新臺幣伍拾萬元為被告供擔保後，
得假執行。但被告如於假執行程序實施前，以新臺幣伍佰萬元，
為原告廖素英預供擔保，得免為假執行。
    事  實
甲、原告方面：
一、聲明：
　㈠被告應給付原告廖江河新臺幣（下同）5,132,940元，及自附
    帶民事訴訟訴狀繕本送達被告翌日（即109年12月1日）起至
    清償日止，按週年利率5%計算之利息，並願供擔保聲請宣告
    假執行。
　㈡被告應給付原告廖素英500萬元，及自附帶民事訴訟訴狀繕本
    送達被告翌日（即109年12月1日）起至清償日止，按週年利
    率5%計算之利息，並願供擔保聲請宣告假執行。　　
二、陳述：
    原告廖江河為被害人鄒月算之夫，原告廖素英為被害人鄒月
    算之女。陳宏典於109年7月24日中午，騎乘機車，至彰化縣
    ○○鄉○○路 0 段 000 ○ 0 號「全家便利商店溪州明道店」，
    等候廖江河(即鄒月算之夫)外出後，即進入屋內，乘鄒月算
    如廁之際，至廚房拿取 水果刀 1 把，再進入廁所朝鄒月算
    之頭、面、頸部等要害揮刀砍殺，並毆打其胸、腹等部位。
    鄒月算雖加以抵抗，惟仍因頸部動脈遭切斷而出血性休克死
    亡。被告陳宏典經檢察官提起殺人罪公訴在案。查鄒月算係
    原告廖江河之妻，被告竟砍殺129刀使鄒月算致死，依民法
    第192條規定「（第一項）不法侵害他人致死者，對於支出
    醫療及增加生活上需要之費用或殯葬費之人，亦應負損害賠
    償責任。」，民法第194條規定「不法侵害他人致死者，被
    害人之父、母、子、女及配偶，雖非財產上之損害，亦得請
    求賠償相當之金額。」，原告廖江河支付喪葬費用132940元
    ，被告殺人行為使原告父女二人，精神上遭受莫大打擊，痛
    苦異常，廖素英更因此罹患創傷壓力症候群。爰求為命被告
    賠償慰藉金各500萬元。上述請求均自本件附帶民事訴訟狀
    繕本送達被告翌日起至清償日止，按照週年利率5%計算之遲
    延利息，並願供擔保，聲請宣告假執行。
三、證據：提出喪葬費用收據、廖素英之診斷證明書等為證。
乙、被告方面：
一、被告陳述：我對於起訴事實均不爭執。喪葬費 13 餘萬元計
    算也不爭執。原告請求精神慰撫金各500萬元，我也不爭執
    ，只是我沒有辦法馬上賠償。故對於原告請求金額，我全部
    不爭執。我真的很抱歉。
    理  由
一、原告主張被告殺人行為，經查：陳宏典知道鄒月算的丈夫廖
    江河中午會回家吃午飯，故於109年7月24日中午，騎乘車牌
    號碼000-000號重型機車至彰化縣○○鄉○○路0段000○0號「全
    家便利商店溪州明道店」外觀察，等候廖江河12時35分離家
    回去上班後，即由後院進入到後門外，呼叫鄒月算。鄒月算
    雖然生氣陳宏典，仍打開後門讓陳宏典進入屋內。陳宏典請
    求鄒月算撤回告訴，仍遭鄒月算拒絕，兩人談論沒有共識，
    鄒月算又一時內急，故表示要去上廁所，然因為對陳宏典沒
    有防備之心，也不預料到陳宏典會暴力相向，故而上廁所時
    沒有鎖門。陳宏典見鄒月算去上廁所，自己內心大怒，萌生
    殺人之犯意，先至廚房拿取水果刀1把，再推門進入廁所，
    朝坐在馬桶上的鄒月算猛刺。鄒月算因為沒有防備，又因為
    是坐姿區屈下風，而遭陳宏典持水果刀對其臉部、頸部多次
    猛刺，鄒月算雖然舉起雙手阻擋，也起身與陳宏典推擠搏鬥
    ，但是已經因頭、面、頸部等要害被刺中大量失血，在推擠
    過程中頭部、腹部、胸部等因為撞擊牆壁或廁所硬物而受鈍
    力傷。鄒月算無力抵抗，因頸部動脈遭切斷而出血性休克死
    亡等情，為被告所不否認，並為本院109年度重訴字第12號
    刑事判決所認定，且經判處被告罪刑在案，應堪認定。
二、按民法第192條規定「（第一項）不法侵害他人致死者，對
    於支出醫療及增加生活上需要之費用或殯葬費之人，亦應負
    損害賠償責任。」，民法第194條規定「不法侵害他人致死
    者，被害人之父、母、子、女及配偶，雖非財產上之損害，
    亦得請求賠償相當之金額。」本件原告廖江河提出喪葬費用
    13萬2940元之請求，有相關收據可證，且金額為被告所不爭
    執。原告二人各請求500萬元之精神慰撫金賠償，金額亦為
    被告所不爭執。且本院審酌兩造之身分、地位、收入、教育
    程度，及被告行兇對原告兩人造成內心恐懼與創傷，認為原
    告各請求500萬元之慰撫金為有理由。原告依侵權行為之法
    律關係，請求被告賠償如主文之金額，應屬有據。
三、又給付無確定期限者，債務人於債權人得請求給付時，經其
    催告而未為給付，自受催告時起，負遲延責任，其經債權人
    起訴而送達訴狀者，與催告有同一之效力；遲延之債務，以
    支付金錢為標的者，債權人得請求依法定利率計算之遲延利
    息；應付利息之債務，其利率未經約定，亦無法律可據者，
    週年利率為百分之5，民法第229條第2項、第233條第1項前
    段、第203條分別定有明文。查本件侵權行為損害賠償之債
    ，屬給付無確定期限，從而，原告請求被告自刑事附帶民事
    訴訟狀繕本送達之翌日（即109年12月1日）起至清償日止，
    按週年利率百分之5計算之利息，與上開規定，核無不合，
    應予准許。
四、綜上所述，原告依據侵權行為之法律關係，請求被告賠償如
    主文所示之請求，及自109年12月1日起至清償日止，按週年
    利率百分之5計算之利息，為有理由，應予准許。
五、本件原告陳明願供擔保請准宣告執行，核無不合，爰酌定相
    當之擔保金額併准許之。本院並依民事訴訟法第392條第2項
    依職權，宣告被告預供擔保而得免為假執行。
六、另本件係刑事附帶民事訴訟事件，依刑事訴訟法第505條第2
    項規定，免納裁判費用，且訴訟費用並未在刑事訴訟法第49
    1條準用之列，亦毋庸命當事人負擔，併此敘明。
七、據上論結，原告之訴為有理由，依刑事訴訟法第502條第2項
    、第491條第10款，民事訴訟法第390條第1項、第392條第2
    項，判決如主文。
中    華    民    國   110    年    5     月    11    日
                  刑事第二庭  審判長法  官  葉明松
                                   
　　　　　　　　　　　　　　　　　　法  官  張佳燉
　　　　　　　　　　　　　　　　　　　　　　　　　　　　法  官  陳怡潔
以上正本證明與原本無異。
如不服本判決應於收受判決後20日內向本院提出上訴書狀，並應
敘述具體理由；其未敘述上訴理由者，應於上訴期間屆滿後20日
內向本院補提理由書（均須按他造當事人之人數附繕本）「切勿
逕送上級法院」。
本判決非對於刑事訴訟之判決有上訴時不得上訴。
                                    書記官  蔡雲璽
中    華    民    國   110    年    5   月    11    日